【裁判字號】    89,上易,1012
【裁判日期】    890731
【裁判案由】    違反能源管理法
【裁判全文】
臺灣高等法院高雄分院刑事判決                  八十九年度上易字第一一二號
    上  訴  人  臺灣高雄地方法院檢察署檢察官
    被      告  甲○○
右上訴人因違反能源管理法案件，不服臺灣高雄地方法院八十九年度易字第八七八號
、中華民國八十九年五月十八日第一審判決（起訴案號：臺灣高雄地方法院檢察署八
十八年度偵字第二七五四九號）及移送本院併辦同署：八十九年度偵字第三九一五號
，提起上訴，本院判決如左：
      主  文
原判決撤銷。
甲○○未經許可而經營中央主管機關指定之能源產品之銷售業務，處有期徒刑肆月，
如易科罰金，以佰元折算壹日。
扣案之汽油壹仟肆佰公升、加油機具（含加油槍）壹組、油槽壹只、又扣押汽油壹仟
參佰公升、加油機壹台，均沒收。
      事  實
一、甲○○明知未經中央主管機關行政院經濟部之許可，不得經營中央主管機關指定
    為能源產品之汽油銷售業務，竟自八十八年十一月四日起，至八十九年一月二十
    四日止，未經許可，在高雄市○鎮區○○街三十六號，設立加油站，先以每公升
    汽油新台幣（下同）十一元之價格，向綽號「阿三」之不詳姓名年籍成年男子購
    入汽油，儲存於設在上址之儲油槽後，再以每公升十二點八元之價格銷售予不特
    定之人，以此牟利。嗣於八十八年十一月八日上午十一時四十五分許，適有營業
    小客車司機周傳旺在該處向甲○○購買價值三百元之汽油，正進行加油之際，為
    警當場查獲，並扣得甲○○所有之汽油一千四百公升、供犯罪所用之加油機具（
    含加油槍）一組及油槽一只。又於八十九年一月二十四日十四時五十分許，在同
    址為司機賴世松加油時，再度為警查獲，扣押汽油一千三百公升、加油機一台。
二、案經內政部警政署保安警察第二總隊第五大隊第一中隊移送臺灣高雄地方法院檢
    察署檢察官偵查起訴。
    理  由
一、被告甲○○經合法傳喚未到庭，然查右開事實業經被告甲○○於警訊、偵查及一
    審法院審理時供認在卷，核與證人周傳旺、賴世松於警訊時證述之情節相符，並
    有被告所有供銷售汽油犯罪所用之汽油之一千四百公升、加油機具（含加油槍）
    一組、油槽一只、汽油一千三百公升、加油機一台扣案足資佐證。又前開扣案油
    品，經抽樣送請經濟部取締違法經營油品會報執行小組高雄執行分組鑑定，該油
    樣經中國石油股份有限公司煉製研究所化驗結果符合能源管理法第一章第二條第
    一項所稱「石油及其產品」與經濟部經（８８）能字第八八四六二二一九號公告
    能源產認定基範之「汽油」規範相符，有該執行小組八十八年十二月二十一日高
    處（八八）高執字第八八一二０五八五號函及後附之檢驗報告各一紙在卷可按，
    足認被告確有上開未經許可銷售汽油之事實。被告自白與事實相符，事證明確，
    犯行洵堪認定。
二、按汽油為行政院經濟部公告指定之能源產品，其輸入、輸出、生產、銷售業務非
    經中央主管機關許可不得經營，能源管理法第六條第二、三項規定甚明。被告未
    經許可銷售汽油，核其所為，係犯能源管理法第二十條之一未經許可而經營中央
    主管機關指定之能源產品銷售業務罪。又「銷售」本質上係屬集合犯，被告以單
    一犯意為多次買進、賣出行為，應論以集合犯之單純一罪。被告於八十九年一月
    二十四日查獲未經許可而經營中央主管機關指定之能源產品之銷售業務部分，雖
    未經檢察官提起公訴，惟與已起訴部分係單純一罪，本院自得一併審究，併予敘
    明。
三、原審對被告甲○○論罪科刑，固非無見，惟原判決漏未論被告甲○○未經許可而
    經營中央主管機關指定之能源產品之銷售業務之犯罪時間至八十九年一月二十四
    日止，容有未洽，檢察官上訴意旨指原判決對此部分漏未論究，指原判決不當，
    非無理由，至於檢察官上訴意旨指被告甲○○涉嫌利用原查扣交付保管之油品，
    加油設備營業，涉嫌妨害公務云云，然查同一地點之地下油行（高雄市○鎮區○
    ○街三十六號）雖於八十八年五月十二日、同年七月二十九日、同年九月二十三
    日分別查獲張清煌（八十八年偵字第一三八六七號聲請簡易判決處刑）、李天成
    （八十八年偵字第一九一七二號聲請簡易判決處刑）、宋豐隆（八十八年偵字第
    二三八三八號聲請簡易判決處刑），而被告甲○○又於上述二時間為警查獲販賣
    汽油，並分別出具「查獲刑事案件扣押贓證物暫行交付保管證明收據」，但遍查
    全卷，並無證據證明被告甲○○於上述二時間所販賣之汽油，係公務員委託掌管
    之物品，亦無證據證明被告甲○○已將所委託掌管之汽油毀棄、損壞、或隱匿，
    故檢察官此部分上訴並無理由。惟原判決既有上訴可議，自應由本院將原判決撤
    銷改判。爰審酌被告甲○○經營儲油場加油業務，侵害能源之健全管制，又未有
    適當保存方法，極易因油料爆炸造成公共危險，查獲其銷售汽油業務之時間長達
    三個月，對於能源之供需尚未造成鉅大危害，及其犯後坦承犯行，態度良好，且
    前未有犯罪前科，素行良好，有台灣高等法院被告全國前案紀錄表及臺灣高雄地
    方法院檢察署刑案資料查註記錄表各一紙在卷可按等一切情狀，量處如主文第二
    項所示之刑，併諭知易科罰金之折算標準。當場查扣之汽油一千四百公升、一千
    三百公升，為被告未經許可銷售之能源產品，依能源管理法第二十條之一後段規
    定併予宣告沒收，扣案之加油機具（含加油機）二組、金屬油槽一只均係被告所
    有供犯罪所用之物，業經被告供明在卷，爰依刑法第三十八條第一項第二款併予
    宣告沒收。
四、被告經合法傳喚，無正當理由不到庭，不待其陳述逕行判決。
據上論結，應依刑事訴訟法第三百六十九條第一項前段、第三百六十四條、三百七十
一條、第二百九十九條第一項前段、能源管理法第二十條之一、刑法第十一條、第四
十一條、第三十八條第一項第二款、罰金罰鍰提高標準條例第二條，判決如主文。
本案經檢察官羅正平到庭執行職務。
中    華    民    國        八十九    年      七      月    三十一    日
                              臺灣高等法院高雄分院刑事第二庭
                                  審判長法官  曾永宗
                                        法官  邱永貴
                                        法官  曾玉英
右正本證明與原本無異。
不得上訴。
                                      書記官  林靜霙
中    華    民    國        八十九      年      八      月      一      日
附錄本判決論罪法條：
能源管理法第二十條之一：
未經許可而經營中央主管機關指定之能源產品之輸入、輸出、生產、銷售業務者，處
一年以下有期徒刑、拘役或科或併科新台幣拾萬元以下罰金，並得沒收其輸入、輸
出、生產、銷售之產品。
                                                                      Ｈ


司法院資訊處製作；財團法人民間司法改革基金會備份。
